臺灣臺中地方法院臺中簡易庭民事判決
111年度中簡字第2248號
原      告  匯茂保全股份有限公司


法定代理人  林秀雯  
原      告  顥昌公寓大廈管理維護有限公司

法定代理人  林秀雯  
前列二人共同
訴訟代理人  何慶順  
被      告  日興永富二期管理委員會

法定代理人  謝琬婷  
訴訟代理人  歐陽建康

上列當事人間請求給付服務費等事件，經本院於民國111年10月2
8日言詞辯論終結，判決如下：
    主    文
原告之訴及假執行之聲請均駁回。
訴訟費用由原告負擔。
    事 實 及 理 由
壹、程序事項
　　按訴狀送達後，原告不得將原訴變更或追加他訴，但擴張或
    減縮應受判決事項之聲明者，不在此限；簡易訴訟程序，除
    本章別有規定外，仍適用第一章通常訴訟程序之規定；民事
    訴訟法第255條第1項第3款、第436條第2項分別定有明文。
    本件原告等起訴聲明第1、2項為：「①被告應給付原告匯茂
    保全股份有限公司（下稱匯茂公司）新臺幣（下同）315,00
    0元，及自起訴狀繕本送達翌日起至清償日止，按年息百分
    之5計算之利息。②被告應給付原告顥昌公寓大廈管理維護有
    限公司（下稱顥昌公司）37,500元，及自起訴狀繕本送達翌
    日起至清償日止，按年息百分之5計算之利息。」（見本院
    卷第17-23頁）；嗣於民國111年8月26日具狀變更聲明第1、
    2項為如後開訴之聲明所示（見本院卷第135頁）。核原告前
    開訴之聲明之變更，為訴之聲明之減縮，於法並無不合，依
    上開規定，應予准許。
貳、實體事項　　
一、原告等主張：
　㈠被告與原告匯茂公司簽訂委任保全業務契約（下稱系爭保全
    契約）；與原告顥昌公司簽訂委任管理維護業務契約（下稱
    系爭管理契約），契約期間均自109年12月1日起至110年11
    月30日止。依系爭保全契約第6條約定，被告應按月給付原
    告匯茂公司保全服務費用105,000元，當月之費用應於次月5
    日前給付；依系爭管理契約第5條第1、2項約定，被告每月
    應給付原告顥昌公司管理服務費用12,500元，當月之費用應
    於次月5日前給付。又依系爭保全契約第15條第3項及系爭管
    理契約第12條第3項約定，被告未按時給付服務費用予原告
    ，經原告定期催告(含以電話或函件或派員方式)仍未於七日
    內繳交者，以違約論。原告除得終止本約、停止服務及調回
    留駐人員外，並得請求被告賠償2個月服務費用之懲罰性違
    約金及支付遲延給付之利息。嗣於110年12月5日被告藉故拖
    延不給付110年11月之服務費用，遲至111年6月6日方給付11
    0年11月之服務費用，故依據系爭保全契約第15條第3項及系
    爭管理契約第12條第3項，被告應給付原告匯茂公司違約金2
    10,000元（計算式：105000×2＝210000）之違約金；給付原
    告顥昌公司25,000元（計算式：12500×2＝25000）之違約金
    。
　㈡對被告抗辯之陳述：被告所稱原告未協助向區公所辦理報備
    作業，非原告之給付義務，且原告顥昌公司曾於110年11月5
    日欲協助被告舉行會議推選新任委員職務，被告卻已於前一
    天自行召開並推選完畢，並拒絕提供原告顥昌公司該次會議
    紀錄及出席簽到表，使原告顥昌公司無法辦理報備作業，被
    告以此為由遲延給付服務費為無理由。
　㈢並聲明：①被告應給付原告匯茂公司210,000元，及自起訴狀
    繕本送達翌日起至清償日止，按年息百分之5計算之利息。②
    被告應給付原告顥昌公司25,000元，及自起訴狀繕本送達翌
    日起至清償日止，按年息百分之5計算之利息。③願供擔保，
    請准宣告假執行。
二、被告則以：原告於110年10月20日替伊等社區召開110年度(
    第二屆)區分所有權人會議，應於選舉完新任管理委員後，
    再協助召開管理委員會臨時會議（下稱管委會會議）進行職
    務推選，選舉出新任的主任委員，並備齊報備申請文件，向
    台中市南屯區公所申請核備，及向國稅局辦理統一編號負責
    人變更申請。伊必須取得核備函及統一編號負責人變更申請
    書，方得至銀行辦理印鑑變更，以給付原告110年11月之服
    務費。惟原告自110年10月20日區分所有權人會議之後，除
    執行駐衛保全之工作外，其他事物幾近停滯，伊等只好自行
    於110年11月4日舉行管委會會議推選職務，由於伊等不具管
    理公寓大廈之專業，不熟悉相關程序及應備文件，使當日會
    議欠缺區公所核備所需求之文件，又原告等持續未提供協助
    ，伊等只好在110年11月20日緊急遴選新任管理公司，以完
    成原告怠忽職守之工作。又原告雖身為二不同法人，但即屬
    坊間所稱之樓管公司，其未盡其協助核備之義務，致印鑑變
    更延宕而遲延給付服務費一事，係不可歸責於被告，原告請
    求給付違約金無理由。並聲明：①原告之訴駁回。②如受不利
    判決，願供擔保免予宣告假執行。
三、得心證之理由
  ㈠原告等主張被告與原告匯茂公司簽訂系爭保全契約；與原告
    顥昌公司簽訂系爭管理契約，契約期間均自109年12月1日起
    至110年11月30日止；又依系爭保全契約第6條約定，被告應
    按月給付原告匯茂公司保全服務費用105,000元，當月之費
    用應於次月5日前給付；依系爭管理契約第5條第1、2項約定
    ，被告應按月給付原告顥昌公司管理服務費用12,500元，當
    月之費用應於次月5日前給付，然被告就對原告等110年11月
    之服務費用，遲至111年6月6日方為給付之事實，業據原告
    等提出與其所述相符之委任保全業務契約書、委任管理維護
    業務契約書、存證信函等資料及被告所提出之元大商銀國內
    匯款申請書等件為證（見本院卷第27-75頁、第119頁），核
    屬相符，且為兩造所不爭執，堪認此部分之事實為真。
　㈡原告等復主張於110年12月5日被告藉故拖延不給付110年11月
    之服務費用，遲至111年6月6日方給付110年11月之服務費用
    ，顯已違約，故依據系爭保全契約第15條第3項及系爭管理
    契約第12條第3項，被告應給付原告匯茂公司違約金210,000
    元（計算式：105000×2＝210000）之違約金及法定遲延利息
    ；給付原告顥昌公司25,000元（計算式：12500×2＝25000）
    之違約金及法定遲延利息等語。則為被告所否認，並以上開
    情詞置辯。是以，本件所應審究者厥為：原告匯茂公司、顥
    昌公司之請求有無理由？
　⒈依系爭保全契約第15條第3項約定，因可歸責甲方之終止契約
    ：被告未按時給付服務費用予原告，經原告定期催告(含以
    電話或函件或派員方式)仍未於七日內繳交者，以違約論。
    原告除得終止本約、停止服務及調回留駐人員外，並得請求
    被告賠償貳個月服務費用之懲罰性違約金及支付遲延給付之
    利息；系爭管理契約第12條第3項約定亦同此旨；有系爭保
    全契約及系爭管理契約在卷可按（見本院第35、53頁）。是
    以，觀諸上開契約條款就原告等因被告遲延給付服務費所生
    之違約金債權之發生，即應以可歸責甲方（即被告）為要件
    。
　⒉復依原告顥昌公司與被告所簽訂之系爭管理契約第2條第1項
    ，原告顥昌公司應提供被告一般事務管理服務事項（見本院
    卷第47頁），而此處所謂「一般事務管理服務事項」，衡諸
    通常公寓大廈之管理委員會，係由住戶中熱心公益者選出之
    無給職，各有其家庭、事業，未必具有管理公寓大廈之專業
    能力或法律知識，也因此需與在此方面具備專業能力之公寓
    大廈管理公司簽訂委任契約，仰賴管理公司就社區住戶之相
    關管理事務提供協助，故系爭管理契約所稱之一般事務管理
    服務事項，自然包括涉及應具備管理公寓大廈之專業能力或
    法律知識方能順利進行之一切事務。且依據公寓大廈管理服
    務人管理辦法第20條第1項第2款規定：「管理服務人員訓練
    課程應包括下列共同科目及專業科目：二、專業科目：㈠事
    務管理人員：1.公寓大廈管理組織籌組運作及申請報備處理
    原則。」可知管理公司既須具備該等專業，自有協助管理委
    員會召開各項會議、備置改選主任委員之檢備文件等義務，
    原告空言主張協助管委會報備並非其給付義務，自無足採。
　⒊承接上述，原告顥昌公司既係專業經營公寓大廈管理維護之
    公司，其與被告簽訂系爭管理契約，自有協助管理委員會召
    開各項會議、備置改選主任委員之檢備文件等義務，然原告
    顥昌公司於被告110年10月16日推選新任管理委員後，均未
    積極協助召開管委會，推選出新任主任委員及辦理相關報備
    作業，難謂已盡其依系爭管理契約書所負之義務。另原告顥
    昌公司雖主張其欲於110年11月5日協助被告推選新任委員職
    務，然並無提出相關證據以為證明。是以，被告於110年10
    月16日推選新任管理委員後，於歷經新舊任管理委員會交接
    過程中，因欠缺原告顥昌公司之協助而僅能自行辦理推選委
    員職務之會議，而在不黯相關報備作業之情形下，未備置報
    備所需相關文件，進而延宕報備作業及後續至銀行辦理印鑑
    變更，無法按時給付原告等所約定之服務費用。故而被告之
    給付雖稍有遲延，應係因原告顥昌公司未盡契約義務提供一
    般事務管理服務所致，被告顯非故意違約遲延給付原告二人
    上開服務費費用，故本院尚難認定本件服務費之給付遲延係
    可歸責於被告。據此，原告等自不得以系爭保全契約第15條
    第3項及系爭管理契約第12條第3項請求被告給付違約金。
四、綜上所述，原告匯茂公司依系爭保全契約第15條第3項請求
    被告給付210,000元、原告顥昌公司依系爭管理契約第12條
    第3項請求被告給付25,000元及均自起訴狀繕本送達翌日起
    至清償日止，按年息百分之5計算之利息，洵屬無據，應予
    駁回。又原告之訴既經駁回，其假執行之聲請亦失所附麗，
    應併予駁回。
五、本件事證已臻明確，兩造其餘攻擊防禦方法及所舉證據，經
    審酌結果，與本件判決結論均無影響，爰不一一論述，附此
    敘明。
六、訴訟費用負擔之依據：民事訴訟法第78條。
中　　華　　民　　國　　111 　年　　11　　月　　29　　日
                      臺灣臺中地方法院臺中簡易庭
                                  法　官　張清洲
以上為正本係照原本作成。
如不服本判決，應於送達後20日內，向本院提出上訴狀並表明上
訴理由，如於本判決宣示後送達前提起上訴者，應於判決送達後
20日內補提上訴理由書（須附繕本）。如委任律師提起上訴者，
應一併繳納上訴審裁判費。
中　　華　　民　　國　　111 　年　　11　　月　　29　　日
                                  書記官  陳慧津